【裁判字號】    90,上訴,688
【裁判日期】    900531
【裁判案由】    強盜
【裁判全文】
臺灣高等法院臺中分院刑事判決                      九十年度上訴字第六八八號
    上  訴  人
    即  被  告  乙○○
    選任辯護人  謝萬生
    上  訴  人
    即  被  告  丙○○
    選任辯護人  蔡瑞煙
右上訴人即被告等因強盜案件，不服臺灣臺中地方法院八十九年度訴字第二九九八號
，中華民國九十年三月一日第一審判決（起訴案號：臺灣臺中地方法院檢察署八十九
年度偵字第一七八七三號），提起上訴，本院判決如左：
      主  文
原判決撤銷。
乙○○、丙○○共同意圖為自己不法所有，以強暴致使不能抗拒而取他人之物，各處
有期徒刑柒年。扣案之水果刀貳把均沒收。
      事  實
一、丙○○因缺錢向地下錢莊借支未能如期償還，屢遭地下錢莊追討，而轉向乙○○
    告貸，因乙○○亦無資力協助，乃提出行搶之建議，丙○○亦附和同意，二人謀
    議後即先由乙○○於民國（下同）八十九年十月二十四日中午十二時許，在臺中
    市○○路九九賣埸內購買水果刀二把做為行搶之工具，嗣於同日下午一時三十分
    許，乙○○及丙○○即基於意圖為自己不法所有之犯意聯絡，分別攜帶前開購得
    之水果刀各一把，在臺中市○○○路○段地下道附近，攔乘由甲○○所駕駛之車
    號七Ｐ－八０七號營業用小客車，乙○○坐於駕駛座右側之位置，丙○○坐在駕
    駛座後方之位置，向甲○○佯稱要找朋友，即指示甲○○往山區臺中縣太平市行
    駛，因找不到適當地點行搶，即在山區繞了約兩個鐘頭，直至下午三時二十分左
    右，甲○○將車停在臺中縣太平市○○路三０三號旁，提議丙○○、乙○○打電
    話，在該處等朋友前來，如果等不到，再載渠等下山，丙○○與乙○○乃下車假
    裝打電話予朋友，並決意在該處行搶，旋再進入甲○○之前開車內，乙○○即以
    前開預藏之水果刀一把抵住甲○○之腹部，丙○○同時以預藏之水果刀抵住甲○○之脖子，並叫甲○○將皮包交出來，以此強暴手段致甲○○不能抗拒而交付內
    有新臺幣（下同）二千六百八十元及私人證件之皮包一個，又命甲○○將其身上
    全部金錢拿出來，經甲○○告以全部現金均在皮包內後，乙○○即持刀命甲○○
    下車，甲○○雖哀求勿將其營業用之車輛開走，願載渠等下山，仍不為接受，不
    得已而離開前開營業用小客車，丙○○乃迅速駕駛該營業用小客車搭載乙○○下
    山逃逸，甲○○見車已被開走，亦隨而下山至路旁民宅借用電話報案。嗣於同日
    下午三時四十五分許，在臺中縣太平市○○里○○○路八十三號前為警攔獲，並
    當場逮捕乙○○，丙○○雖立即下車往山溪逃逸，惟因對山區路徑不熟，而自行
    返回被攔獲處投案，並扣得乙○○二人所有作案用水果刀二把，及前開營業用小
    客車與皮包一個（內有二千六百八十元及私人證件，已全部發還被害人）。
二、案經臺中縣警察局霧峰分局報請臺灣臺中地方法院檢察署檢察官偵查起訴。
      理  由
一、訊據上訴人即被告乙○○、丙○○對於前開犯罪事實均坦承不諱，核與彼等於警
    訊、偵查及原審供述，暨被害人甲○○於警訊、偵查、原審及本院調查中指訴情
    節均大致相符。雖丙○○事後辯稱其所持刀子距離被害人身體約有三十公分，尚
    未使甲○○達於不能抗拒之程度云云；然質諸被害人到庭證稱，丙○○係坐於司
    機後方之座位，行搶之際，是由後方以左手托高被害人下顎，右手持水果刀置於
    頸部前方等語，再參以當時另一被告乙○○正基於共同犯意聯絡，以水果刀抵住
    被害人腹部，衡之常人經驗，自無任意抗拒之可能，丙○○所辯，與經驗法則顯
    有不符，不足採信。另辯護意旨雖以被告等於開走被害人車輛之際，曾告知被害
    人可以到山下取回車輛，而認被告並無將該車輛據為己有之意圖，然徵之本件被
    害人於遭被告等趕下車前，曾哀求被告等勿將其車開走，並表示願將彼等載下山
    等語，惟被告等猶不顧被害人之請求，執意強行駕走該車，顯已擅行剝奪被害人
    對於該車之支配關係，且自居於所有權人之地位，而建立對該車之支配管領關係
    ，自難認所做無為自己不法所有之意圖。此外復有水果刀二把扣案及贓物認領收
    據附卷可資佐證。本件事證明確，被告等之犯行均堪以認定。
二、核被告等所為，係犯懲治盜匪條例第五條第一項第一款之強盜罪。被告二人間有
    犯意聯絡及行為分擔，均為共同正犯。按之懲治盜匪條例於四十六年修正時，其
    立法意旨，係為期遏止風、改善治安，認為本條例有長時期施行之必要，爰刪
    除第十條關於施行期間為一年之規定，將限時法修正為常態之特別法，另將第十
    一條修正為第九條，規定本條例自公布日施行，此所謂「本條例」係指四十六年
    六月五日公布之常態特別法而言，非指三十三年四月八日公布之限時法。修正後
    之常態特別法條文既自四十六年六月五日施行，即與修正前之限時法條文完全區
    隔，其形式上雖名為「修正」，實質上已具重新全部立法之性質，而等同於「制
    定」，從而修正前之條文是否經合法延長施行期間，並不影響四十六年六月五日
    公布之本條例效力（最高法院八十九年度臺上字第五三六、八四０號判決可資參
    照），且為刑法之特別法，應優先適用。原審法院認被告等罪證明確，而予論科
    ，固屬有據。惟原判決認懲治盜匪條例並非現行有效之法律，而變更起訴法條，
    改依刑法第三百三十條第一項規定論科，揆諸前開說明，於法自屬有違。上訴意
    旨仍執陳詞，指摘原判決有量刑過重之不當，雖無理由，然原判決既有前揭可議
    ，自應由本院將原判決撤銷改判。爰審酌被告等年輕力壯，不思上進，反以暴力
    強盜他人財物，且犯罪手法係以持水果刀強制被害人，對被害人心理造成莫大之
    恐懼，嚴重危害社會安全秩序，惡性非輕，惟念其於犯後坦承犯行，並無不良素
    行、已賠償被害人部分精神損失（業經被害人到庭陳明收受被告致送紅包二萬元
    ），且並未實際傷害被害人等一切情狀，分別從輕量處如主文第二項所示之刑。
    至扣案之水果刀二把，被告乙○○坦承係其購買以供本件犯行所用之物，爰依刑
    法第三十八條第一項第二款之規定併予宣告沒收。而被告等所搶得之財物，均已
    發還被害人，有贓物認領收據可稽，爰不另為發還之諭知。
據上論結，應依刑事訴訟法第三百六十九條第一項前段、第三百六十四條、第二百九
十九條第一項前段，懲治盜匪條例第五條第一項第一款、第八條，刑法第二十八條、
第三十八條第一項第二款，判決如主文。
本案經檢察官丁○○到庭執行職務。
中      華      民      國      九十    年      五      月    三十一    日
                                臺灣高等法院臺中分院刑事第六庭
                                      審判長法  官  李  文  雄
                                            法  官  龔  永  昆
                                            法  官  邱  顯  祥
右正本證明與原本無異。
如不服本判決應於收受送達後十日內向本院提出上訴書狀，其未敘述上訴之理由者並
得於提起上訴後十日內向本院補提理由書（均須按他造當事人之人數附繕本）。
                                            書記官  陳  桂  芬
中      華      民      國    九十      年      六      月      一      日
                                                                        Ａ


司法院資訊處製作；財團法人民間司法改革基金會備份。
